【裁判字號】    89,上易,333
【裁判日期】    890322
【裁判案由】    侵占等
【裁判全文】
臺灣高等法院臺南分院刑事判決          八十九年度上易字第三三三號  Ａ
      上  訴  人
      即  被  告  乙  ○  ○
右上訴人因侵占等案件，不服臺灣臺南地方法院八十八年度易字第二七○四號中華民
國八十八年十一月二十五日第一審判決（起訴案號：臺灣臺南地方法院檢察署八十八
年度偵緝字第八七三號），提起上訴，本院判決如左：
      主      文
原判決關於偽造署押及定執刑行部分均撤銷。
乙○○偽造私文書，足以生損害於他人，累犯，處有期徒刑捌月，房屋租賃契約書上
偽造「林文輝」署押壹枚沒收。
其他上訴駁回。
第二項撤銷部分所處有期徒刑捌月及第三項上訴駁回所處有期徒刑捌月部分，應執行
有期徒刑壹年貳月，房屋租賃契約書上偽造「林文輝」署押壹枚沒收。
      事      實
一、乙○○曾犯妨害自由、贓物及違反著作權法等前科，最後一次因詐欺罪，經台灣
    彰化地方法院判處有期徒刑五月確定，甫於民國（下同）八十七年四月十九日執
    行完畢，猶不知悔改，復於八十八年四月五日，在台南市○○路二四六號十四樓
    林亦甄住處，冒稱其為林文輝，向上開屋主林亦甄之母林蕊及其兄甲○○諉稱其
    係刑事組組長，而承租上址，偽造房屋租賃契約書，在契約書上承租人欄下偽簽
    「林文輝」之署押，足生損害於他人。又乙○○於八十八年四月二十日，另意圖
    為自己不法之所有，將持有屋主所有裝置於上址之分離式冷氣機乙台搬走而侵占
    入己，旋即搬離該處，嗣於八十八年四月二十二日因甲○○至上址察看發覺，始
    報警處理而獲悉上情。
二、案經甲○○告發由台南市警察局移送台灣台南地方法院檢察署檢察官偵查起訴。
      理      由
一、訊據上訴人即被告乙○○固坦承有於右揭時地，以「林文輝」名義承租上開處所
    及於房屋租賃契約書上署押「林文輝」之事實，惟矢口否認有侵占及偽造文書之
    犯行，辯稱：伊並未自稱係刑事組長，該房子係友人林文輝要租的，廣告也是林
    文輝刊登的，只是消遣，並未抽頭，伊並沒有把冷氣機搬走，伊於八十八年四月
    十七日即搬離開了云云。
二、惟查被告乙○○以林文輝名義承租林亦甄所有上開房子，以林文輝名義簽訂房屋
    租賃契約書，業據被告於原審供承：房屋租賃契約伊是跟屋主之母親林蕊簽訂的
    等語（見原審卷第二十七頁）；核與證人林蕊即房屋所有人林亦甄之母親於原審
    到庭證稱：「是被告打電話來租的，是我租給被告的．．．．，他（乙○○）當
    時說他是刑事組長，名叫林文輝，剛從屏東調來，沒有另外一位林文輝，從頭到
    尾只有他一人，我打電話給被告，他說冷氣機已賣到高雄，會買窗型冷氣機還我
    。」等語相符（見原審卷第四十七頁）；亦與告發人甲○○於警訊時證稱：「伊
    曾於八十八年四月二十四日、二十五日以電話連絡乙○○，該冷氣機目前情形，
    而乙○○稱冷氣機已賣給高雄人六千元，過幾天將另購一台裝上，結果食言」等
    語（見警局卷八十八年五月四日警訊筆錄），復於原審證稱：「被告有去租房子
    ，當時是我母親跟他接洽的，他說他叫林文輝，說他是刑事組組長。」等語相符
    （見原審卷第三十八頁）。次查被告於原審審理時先辯稱「（八十八年）四月十
    四日就離開了」（見原審卷第二十七頁背面），後改稱：「伊於十五日就離開了
    」（見原審卷第四十八頁），而於偵查中及本院調查則辯稱「八十八年四月十七
    日就離開」云云（見偵查卷第十三頁背面、本院八十九年二月二十九日訊問筆錄
    ），前後所供並不一致，所辯殊無足採。再查被告因偵查中通緝為警查獲時已坦
    承「我因八十八年四月二十日竊取被害人林文輝（應是林亦甄）冷氣機一台後逃
    逸，故遭台南地院通緝。」等語（見警局卷八十八年九月二日偵訊筆錄），則被
    告所陳與林蕊、甲○○之指述相符，且林蕊、甲○○與被告間並無任何怨隙，當
    無設詞誣陷之理！末查被告始終未能提供任何有關「林文輝」之資料足供本院調
    查，足徵「林文輝」乃被告捏造出來之人，顯見被告所辯不足採信。此外，復有
    被告以林文輝名義與林蕊簽訂「房屋租賃契約書」一份附於警局卷可稽。綜上所
    述，被告所辯顯係事後卸責之詞，委無足採，本件事證已臻明確，被告偽造署押
    及侵占之犯行均堪予認定，應依法論科。
三、查房屋租賃契約係屬私文書，上訴人即被告乙○○以冒林文輝名義簽訂該契約，
    核其所為，係犯刑法第二百十條之偽造私文書罪，被告於該契約簽林文輝之名，
    其偽造署押為偽造私文書之部分行為，不另論罪，公訴人認被告該部分所為係犯
    刑法第二百十七條第一項之偽造署押罪，起訴法條容有未洽，應予變更。又被告
    將其持有出租人之冷氣機予以侵占入己變賣，核其所為係犯刑法第三百三十五條
    第一項之侵占罪。被告所犯上開二罪，犯意各別，構成要件不同，應分論並罰。
    被告乙○○曾犯詐欺罪，經臺灣彰化地方法院判處有期徒刑五月確定，甫於八十
    七年四月十九日執行完畢，有臺灣臺南地方法院檢察署刑案資料查註紀錄表及原
    審法院暨本院被告全國前案紀錄在卷可稽，五年以內再犯有期徒刑以上之罪，為
    累犯，依法應加重其刑。
四、原審就被告侵占罪部分以罪證明確，因以適用刑法第三百三十五條第一項、第四
    十七條，罰金罰緩提高標準條例第一條前段等規定，並審酌被告品行、犯罪之動
    機、目的、手段、所得財物之價值及犯罪後飾詞狡辯等一切情狀，量處有期徒刑
    八月，本院經核該部分認事用法俱無不合，量刑亦稱妥適，被告上訴意旨仍執陳
    詞否認犯罪，空言指摘原判決不當，此部分並無可取，為無理由，應予駁回。
五、原審就被告偽造文書部分亦以論罪科刑固非無見，惟被告偽造房屋租賃契約書在
    契約書上簽名，核其所為係犯刑法第二百十條之偽造私文書罪，已見前述，原判
    決認係犯刑法第二百十七條第一項之偽造署押罪，揆之前述，尚有未洽。被告此
    部分上訴意旨否認犯罪，空言指摘原判決此部分不當，固無可取，但原判決既有
    前述可議之處，此部分即屬無可維持，應由本院撤銷改判，被告犯數罪，巳定應
    執行之刑，此部分既經上訴而撤銷，原定之執行刑亦失所附麗，應並予撤銷。爰
    審酌被告品行、犯罪之動機、目的、手段及犯罪後態度等一切情狀，及係原判決
    適用法條不當，量處有期徒刑八月，並與前開侵占罪上訴駁回部分所處有期徒刑
    八月，並定其應執行刑為有期徒刑一年二月，以資懲儆。另偽造房屋租賃契約書
    上「林文輝」署押一枚，依刑法第二百十九條宣告沒收之。
據上論斷，應依刑事訴訟法第三百六十八條、第三百六十九條第一項前段、第三百六
十四條、第三百條、第二百九十九條第一項前段，刑法第二百十條、第四十七條、第
五十一條第五款、第二百十九條，判決如主文。
本案經檢察官楊秀美到庭執行職務。
中    華    民    國      八十九      年      三      月      二十二    日
                                  臺灣高等法院臺南分院刑事第一庭
                                      審判長法官  鄭    文    肅
                                            法官  王    浦    傑
                                            法官  楊    明    章
右正本證明與原本無異。
侵占部分不得上訴。
其餘如不服本判決，應於判決送達後十日內向本院提出上訴狀，其未敘述理由者並應
於提出上訴狀後十日內向本院補提理由書（應附繕本)。
              法院書記官  易    慧    玲
中    華    民    國      八十九      年      三      月      二十四    日
附錄本案論罪法條全文：
刑法第二百十：
  偽造、變造私文書，足以生損害於公眾或他人者，處五年以下有期徒刑。
刑法第三百三十五條第一項：
  意圖為自己或第三人不法之所有，而侵占自己持有他人之物者，處五年以下有期徒
  刑、拘役或科或併科一千元以下罰金。


司法院資訊處製作；財團法人民間司法改革基金會備份。
